【裁判字號】    94,訴,1399
【裁判日期】    950524
【裁判案由】    損害賠償
【裁判全文】
臺灣臺北地方法院民事判決              94年度訴字第1399號
原      告  甲○○
被      告  一銀證券股份有限公司
法定代理人  乙○○
訴訟代理人  丙○○
上列當事人間請求損害賠償事件，本院於民國95年5月3日言詞辯
論終結，判決如下：
    主  文
原告之訴駁回。
訴訟費用由原告負擔。
    事實及理由
一、原告主張：伊於民國93年7月在被告之城中分公司開立證券
    帳戶（帳號2968），與被告訂立委託買賣證券契約，委託被
    告處理股票買賣事宜，同年12月15日上午9時前被告公司營
    業員林泳儀來電告知伊媒體揭露證交所將陞技電腦股份有限
    公司（下稱陞技公司）股票打入全額交割股，伊即向林泳儀
    表示要將帳戶內332張陞技公司股票以跌停板賣出，嗣林泳
    儀來電向伊表示因誤寫買單，將本應賣出誤為買進之買賣倒
    置情形，因而延誤時間，致使伊蒙受無法成交而受有新台幣
    （下同）180萬元之損害（按伊委託當日掛出之跌停價8元扣
    除伊94年4月1日提出民事準備書狀之日之陞技公司股票價格
    1.92元中間之差額計算）。被告未善盡善良管理人注意義務
    處理伊委託賣出之股票，致伊受有損害，其自應負債務不履
    行損害賠償責任等語。並聲明：被告應給付原告180萬元，
    及自支付命令送達之翌日起至清償日止，按年息5％計算之
    利息。
二、被告則以：陞技股票於原告委託當日總成交量為632仟股（
    張），其中有332仟股（張）部分即當日一半之成交量，係
    由被告公司營業員誤將原告委託之賣單寫成買單（俗稱買賣
    倒置）所創造，此由原告所提供之「單一個股在那些券商進
    出之排行表」可知，且陞技股票因該公司財報問題，經台灣
    證券交易所股份有限公司（下稱證交所）公告須於93年12月
    16日打入全額交割股，故於原告委託當日開盤時，整體交易
    市場委託賣單即逾39萬張，約有陞技股票一半以上之股本於
    該日均等待以跌停價掛出，因此，縱因被告公司營業員未發
    生買賣倒置情事，顯然無法於當日全部成交，且被告於發現
    錯買當時即再行掛單賣出，惟至當日收盤亦無法成交。又原
    告主張被告須賠償180萬元，係以94年4月1日收盤價1.92x33
    2張再酌減計算得來，則實際以原告主張之180萬元推算成交
    張數應為94張，對照原告所提上開排行表賣出量亦已達當日
    市場賣出成交量之第2位，從委託當日之市況，亦顯無可能
    。原告所提上開排行表，僅係表張委託當日陞技股票於各券
    商委託成交之買賣量排行，對於原告所委託被告賣出之陞技
    股票於委託當日客觀上確實得否於市場上成交，實無法依此
    文件得知，原告未能舉證如被告公司營業員未延誤原掛單賣
    出時間，原告所委託之賣單能全部成交。是原告原於集保帳
    戶內欲賣出之陞技股票332張，並未因被告錯買而有增加情
    形，被告並無造成原告財產上積極之損害可言，原告主張被
    告須負損害賠償，並無理由。另陞技股票於委託當日前之營
    業日證交所僅發布為警示股票，尚未達處置股票階段，故就
    該檔股票而言，尚無須就陞技股票進行交易控管，且陞技股
    票經證交所公告列為變更交易方式之有價證券（即須預收款
    券）係自93年12月16日起實施，惟原告委託當日為前一日，
    被告亦無任何違背主管機關風險控管之行為等語資為抗辯。
    並聲明：原告之訴駁回。
三、兩造不爭執之事實：
    原告主張其於93年7月在被告之城中分公司開立證券帳戶（
    帳號2968），與被告訂立委託買賣證券契約，委託被告處理
    其股票買賣事宜，同年12月15日上午9時前被告公司營業員
    林泳儀來電告知其媒體揭露證交所將陞技公司股票打入全額
    交割股，其即向林泳儀表示要將帳戶內332張陞技公司股票
    以跌停板（8元）賣出，被告公司營業員林泳儀卻誤將賣單
    寫成買單（俗稱買賣倒置）等事實，業據其提出「單一個股
    在那些券商進出之排行表」為證，並為被告所不爭執，復經
    本院向證交所查明無訛，有該所95年4月10日台證密字第095
    0005925號函在卷可稽，堪信為真實。
四、兩造之爭點及論述：
    原告主張因被告公司營業員上開買賣倒置情形，以致延誤時
    間，致使其無法將陞技公司股票332張賣出而蒙受180萬元之
    損害等語，為被告所否認，並以前揭情詞置辯。是本件兩造
    所爭執之處在於，原告於93年12月15日上午9時前委託被告
    公司營業員以跌停價（8元）賣出陞技股票332張，是否因被
    告公司營業員錯將買賣倒置，延誤原掛單賣出時間致無法成
    交，致使原告受有損害？若是，損害額為多少？經查：
（一）原告主張其於93年12月15日上午9時前委託被告公司營業
      員林泳儀賣出陞技公司股票332張，該營業員於上午9時打
      電話向其回報陞技股票已全部賣出，旋於9時10分又打電
      話告知其誤將賣單寫成買單之買賣倒置情事，由被告公司
      自行申報錯帳，並隨即幫其重新掛賣出單等情，已據其提
      出聲請保全與該營業員93年12月15日當日上午8時30分至9
      時30分關於買賣陞技公司股票之電話紀錄民事裁定為證，
      並為被告所不爭執，復經本院就此事項向證交所查詢結果
      ，該所函覆：「（一）93年12月15日一銀證券城中分公司
      交易帳號（538L-0000000）於08:37:48:94委託買進一筆
      150千股、08:42:28:31委託買進一筆182千股。（二）前
      開交易日該交易帳號復於09:20:09:17委託賣出一筆332千
      股。」，有該所95年4月10日台證密字第0950005925號函
      在卷可稽。足認若未發生買賣倒置，原告於委託當日原先
      掛出賣單時間應在開盤前無疑。
（二）次按本院於94年6月1日以北院錦民青94年度訴字第1399號
      函向證交所查詢93年12月15日陞技股票之全部成交量及成
      交價為何？依該所於94年6月20日以台證密字第094001513
      9號函覆本院所檢附93年12月15日陞技股票成交檔報表觀
      之，原告委託當日全部成交張數為633張，其中332張部分
      係由被告公司營業員因將原告委託之賣單寫成買單所致，
      則扣除被告錯買所創造之部分，當日成交量僅301張，是
      縱被告公司營業員未發生買賣倒置，於開盤前即為原告掛
      出陞技公司股票332張賣單，原告委託賣出之張數不可能
      全部成交。再依證交所營業細則第58-2條第2款規定「時
      間優先原則：開市前輸入之申報，依電腦隨機排列方式決
      定優先順序...。」，查陞技股票因該陞技公司財報問題
      ，經證交所公告將於93年12月16日打入全額交割股，故原
      告委託當日開盤時，整體交易市場委託賣單逾39萬張，縱
      被告公司營業員未發生買賣倒置情事，依委託當日市況及
      開盤前輸入係以電腦隨機方式來決定優先順序撮合，亦難
      認原告原所委託之賣單可全部成交。
（三）又本院於95年3月13日以北院錦民青94年度訴字第1399號
      函再向證交所查詢：倘本件未發生買賣倒置，依原告於委
      託當日原先掛出賣單時點，系爭陞技股票332張是否可成
      交？若有，成交機率多少？若當時可能成交，而因買賣倒
      置致未成交（迄今仍未賣出），能否計算其損失？如何計
      算其損失較為合理？該所於95年4月10日以台證密字第095
      0005925號函覆：「（三）根據當日實際委託成交情況：
      開盤前以8元委託賣出數量為347,998千股，委託筆錄為24
      ,075 筆，當日成交數量為632千股，平均單筆委託數量均
      為14.45千股；前述二筆委託買賣倒置後之模擬委託成交
      情況：開盤前以8元委託賣出數量為348,330千股，委託筆
      數為24,077筆，當是可成交數量為300千股，平均單筆委
      託數量約為14.47千股。（四）依本公司營業細則第58-2
      條規定，撮合依價格優先及時間優先原則成交；惟開市前
      輸入之申報，依電腦隨機排列方式決定優先順序，所有同
      價格委託優先成交機會均等，同筆委託全部數量撮合完成
      ，才會撮合下一筆委託，直到所有合條件買賣委託配對完
      成為止。（五）至能否計算損失乙節，因模擬之委託並未
      實際於市場交易，本公司爰未便憑現有之交易數量及金額
      估算交易損益供參。」。準此，衡以當時陞技股票因財報
      不實問題，造成該檔股票市場上恐慌性之賣壓，本件縱未
      發生買賣倒置情形，依原告委託賣出當日開盤前之整體交
      易市場委託賣出數量、委託筆錄、平均單筆委託數量，及
      開盤前輸入係以電腦隨機方式來決定優先順序撮合等情，
      原告委託賣出之系爭股票，不僅成交機率渺茫，且於客觀
      上不具有可確定性，亦無從估算其成交機率或計算其所受
      損害，此外原告復無法舉證如被告公司營業員未延誤原掛
      單賣出時間，原告所委託之賣單能全部成交或成交多少之
      事實，是原告主張因被告公司營業員錯將買賣倒置，延誤
      原掛單賣出時間致無法成交，致使原告受有損害云云，並
      不可採。從而，原告請求被告賠償其無法成交系爭股票所
      受損害，即屬無理。
五、綜上所述，原告本於委任契約之法律關係，請求被告給付18
    0萬元，及自支付命令送達之翌日起至清償日止，按年息5％
    計算之利息，為無理由，應予駁回。
六、本件為判決基礎之事證已臻明確，兩造其餘攻擊防禦之方法
    ，經審酌後，認均與本件之結論無礙，不再一一論述，併予
    敘明。
七、訴訟費用負擔之依據：民事訴訟法第78條。
中    華    民    國    95    年    5    月    24     日
                     民事第六庭    法  官  曾部倫
以上正本係照原本作成
如對本判決上訴，須於判決送達後20日內向本院提出上訴狀
中    華    民    國    95    年    5     月    25    日
                                    書記官  謝梅琴


司法院資訊處製作；財團法人民間司法改革基金會備份。
